【裁判字號】    95,上訴,1044
【裁判日期】    950629
【裁判案由】    違反槍砲彈藥刀械管制條例
【裁判全文】
臺灣高等法院刑事判決                95年度上訴字第1044號
上  訴  人  游文華律師
上  訴  人
即  被  告  甲○○
選任辯護人  郭錦茂律師
上列上訴人因被告違反槍砲彈藥刀械管制條例案件，不服臺灣板
橋地方法院94年度訴字第432號，中華民國95年2月13日第一審判
決（起訴案號：臺灣板橋地方法院檢察署94年度偵字第1433號）
，提起上訴，本院判決如下：
    主  文
原判決撤銷。
甲○○未經許可，製造可發射子彈具有殺傷力之改造手槍，累犯
，處有期徒刑陸年，併科罰金新臺幣貳拾萬元，罰金如易服勞役
，以罰金總額與陸個月之日數比例折算之。
仿SIG SAUER 廠半自動手槍製造之金屬玩具手槍改造而成之改造
手槍（含彈匣壹個、槍枝管制編號0000000000號）、仿 BERETTA
廠半自動手槍製造之金屬玩具手槍改造而成之改造手槍（含彈匣
壹個、槍枝管制編號0000000000號）各壹支均沒收。
    事  實
一、甲○○綽號「小宇」，曾因殺人案件，經臺灣板橋地方法院
    判處有期徒刑5年，於民國85年1月23日縮短刑期假釋出監並
    付保護管束，至87年6月8日保護管束期滿執行完畢。仍不知
    悔改，明知未經中央主管機關許可，不得製造、持有可發射
    子彈具有殺傷力之改造手槍、子彈，竟因其友人戊○○為圖
    持有槍彈防身，遂基於製造可發射子彈具有殺傷力之改造手
    槍及子彈之犯意，於 91年2月初某日，在臺北縣板橋市五權
    公園附近，以新臺幣（下同）2 萬餘元之代價，接受戊○○
    委託製造改造手槍及子彈，並收受戊○○自不詳之玩具店所
    購得之仿SIG SAUER 廠半自動手槍製造之金屬玩具手槍、仿
    BERETTA廠半自動手槍製造之金屬玩具手槍各1支後，即在其
    所任職設於臺北縣板橋市○○路14巷22之1 號之名鐘科技股
    份有限公司（下稱名鐘公司）內，利用上班時間無人注意之
    機會，以該公司內所有之傳統車床、桌上車床及直立式銑床
    等機具及剩餘鋼材，就槍枝部分係將鋼材外徑削薄、鑽孔，
    車製成與上揭金屬玩具手槍之尺寸相合之金屬槍管，再將之
    換裝套入各該金屬玩具手槍中，製造成可發射子彈具有殺傷
    力之改造手槍2支（槍枝管制編號0000000000號、000000000
    0 號）；子彈部分則係將玩具槍金屬彈殼加裝其所車製之直
    徑7.91厘米土造金屬彈頭後，製造成具有殺傷力之改造子彈
    17顆、不具有殺傷力之改造子彈11顆，而均持有之。嗣甲○○即在名鐘公司附近，陸續將上開具有殺傷力之改造手槍 2
    支、具有殺傷力之改造子彈17顆、不具有殺傷力之改造子彈
    11顆交付與戊○○持有，迄於91年2月20日下午6時許，為警
    持原審搜索票在臺北縣板橋市○○路○段47巷2弄7 號丁○○
    住處查獲戊○○，並扣得戊○○非法持有之上開具有殺傷力
    之改造手槍2 支（各含彈匣一個）、具有殺傷力之改造子彈
    17顆（均於送鑑定時經試射擊發而滅失）及不具有殺傷力之
    改造子彈11顆，經戊○○於91年2月22 日警詢時先供出係「
    小宇」改造、交付扣案之槍彈，再於92年1月21日原審91 年
    度訴字第1226號甲○○違反槍砲彈藥刀械管制條例案件審理
    時，具結證述係甲○○改造上開槍枝、子彈後，始查知上情
    。
二、案經臺北縣政府警察局新莊分局報請臺灣板橋地方法院檢察
    署檢察官偵查起訴。
    理  由
一、證據能力部分：
（一）按被告以外之人於審判外向法官所為之陳述，得為證據；
      於偵查中向檢察官所為之陳述，除顯有不可信之情況者外
      ，得為證據，刑事訴訟法第159條之1定有明文。查證人戊○○前於92年1月21日原審91年度訴字第1226 號案件中所
      為之證述，及於 94年2月16日本案檢察官訊問時所為之證
      述部分，均已依法具結擔保其證言之可信性，有證人結文
      2 紙在卷可參，核證人戊○○於原審及本院所為之證述，
      業經被告甲○○該案之選任辯護人在庭得以行使對證人之
      詰問權，且被告及辯護人亦不爭執該部分之證據能力（見
      本案原審卷第42頁）；又辯護人雖指證人戊○○在本案偵
      查中供述前後不一，而檢察官未依刑事訴訟法第248條第1
      項規定，由被告對證人行使詰問權等情，惟證人供述前後
      不一係屬證據證明力而非證據能力之問題，且證人戊○○
      於94年2月16日作證時，被告並未在場，自與同法第248條
      第1 項規定之情況有異，現行刑事訴訟法復未規定被告就
      證人於偵查中之陳述，均應有行使詰問之權利，本案前開
      偵查期日亦查無其他顯不可信之情形，故依前開規定，本
      院認均得為本案之證據。至證人戊○○其他於本案審理程
      序外之陳述，或係本於被告之身分所為，或未經合法具結
      ，復曾為辯護人於準備程序中爭執其證據能力，本院認均
      無作為認定被告有罪之證據能力，合先敘明。
（二）內政部警政署刑事警察局函覆之槍彈鑑驗結果部分，係依
      刑事訴訟法第206條第1項所為之鑑定報告，且被告甲○○
      及辯護人於原審及本院審理時，均未就該鑑定報告之證據
      能力表示異議，自得作為證據。
（三）就被告於 91年1月24日前案警詢時之供述內容部分，被告
      雖於原審準備程序中表示伊覺得筆錄記載內容跟當時想的
      意思不太一樣云云，然亦陳明當時警察並未打伊或逼伊等
      語，而被告亦已在該筆錄上簽名確認，顯係出於任意性所
      為，並經被告前案確定判決（臺灣高等法院92年度上訴字
      第2747號判決）採為判決被告有罪之依據，故本院認於本
      案亦得作為證據。
二、訊據被告甲○○固坦承其綽號為「小宇」，且於 91年2月間
    在名鐘公司工作，惟矢口否認有何製造槍彈之犯行，辯稱證
    人戊○○可能是為了脫罪才亂說的云云。
三、查本案係緣於警方於91年2月20日下午6時許，持原審搜索票
    前往臺北縣板橋市○○路○段47巷2弄7 號之丁○○住處搜索
    ，扣得戊○○持有之上開改造手槍2支、改造子彈28 顆等物
    ，經送內政部警政署刑事警察局鑑驗，其中改造手槍1支（
    槍枝管制編號0000000000號 ），係以仿SIG SAUER廠半自動
    手槍製造之金屬玩具手槍換裝土造金屬槍管改造而成之改造
    手槍，槍身及滑套均為黑色金屬材質，槍身護木為黑色金屬
    材質，撞針為黑色塑膠材質，彈匣為銀色金屬材質，槍管為
    黑色金屬材質，長約111.22mm、槍口處內徑約為8.05mm、外
    徑約為13.35 mm，槍枝各部性能良好，認具殺傷力；改造手
    槍1支（槍枝管制編號0000000000號）係以仿BERETTA廠半自
    動手槍製造之金屬玩具手槍換裝土造金屬槍管改造而成之改
    造手槍，槍身及滑套均為黑色金屬材質，槍身護木為黑色金
    屬材質，撞針為黑色金屬材質，彈匣為黑色金屬材質，槍管
    為銅色金屬材質，長約95.49mm、槍口處內徑約為7. 79mm、
    外徑約為13.54 mm，槍枝各部性能良好，認具殺傷力。另子
    彈部分，經原審另案 92年度訴字第419號案卷中偵查及審理
    時分二次送鑑定結果，認係玩具槍金屬彈殼加裝直徑7.91厘
    米之土造金屬彈頭改造而成，其中17顆經試射均能擊發，認
    具殺傷力，其餘子彈11顆經試射結果不能擊發，經鑑定認不
    具殺傷力，有該局91年3 月8日刑鑑字第090035785號、92年
    5月8日刑鑑字第0920 043374號函附鑑驗結果2份在卷足參（
    見證人戊○○前案臺灣板橋地方法院檢察署91年度偵字第41
    86號卷第46、47頁、前案臺灣板橋地方法院92年度訴字第41
    9號卷第16、17 頁），並有臺北縣政府警察局新莊分局搜索
    扣押筆錄暨扣押物品目錄表1 份存卷可參，業經本院借上開
    戊○○違反槍砲彈藥刀械管制條例刑事案件全卷核閱無訛。
    是該改造手槍2支、子彈17 顆確屬槍砲彈藥刀械管制條例所
    指可發射子彈具有殺傷力之改造手槍及子彈甚明。
四、復查上開證人戊○○為圖持有槍彈防身，乃於 91年2月初某
    日，在臺北縣板橋市五權公園附近，以2 萬餘元之代價，委
    託被告甲○○為之製造、交付上開遭查扣之改造手槍及子彈
    等情，該情業據證人戊○○於臺灣板橋地方法院91年度訴字
    第12 26號案件92年1月21日審理中，及於 94年2月16日本案
    檢察官訊問時、本院審理時，均已證述明確，有本院調閱之
    臺灣板橋地方法院91年度訴字第1226號案件全卷及本案卷宗
    可按。訊據被告固坦承其綽號為「小宇」，且於 91年2月間
    在名鐘公司工作，惟矢口否認有何製造槍彈之犯行，辯稱：
    證人戊○○可能是為了脫罪才亂說的云云，就此證人戊○○
    於本案原審辯護人詰問時，雖證稱：於 91年2月22日本案警
    詢時，曾稱槍枝是朋友介紹購買的，不認識賣槍的人，用 3
    萬4千元的代價取得槍枝；於原審另案91 年度訴字第1226號
    案件 92年1月21日審理時證稱當庭的被告與交槍的人不太像
    ，被告與渠不是國中同學，渠於本案發生之前就知道被告這
    個人，但是不熟；曾經回答檢察官說其實渠拿到槍根本沒有
    花錢，只有請他喝啤酒，印象中應該沒有親眼看到拿槍給渠
    之人製造槍枝的經過云云，原審辯護人並執此點為被告辯護
    稱：證人戊○○前後就取得槍彈之時地、代價、如何交付等
    情無法為一致之陳述，故無法由證人戊○○之證述確認被告
    之犯罪事實云云，惟查：
（一）證人戊○○自 91年2月22日警詢時起，均已一致證述係綽
      號「小宇」之人改造、交付本案槍彈無訛，核與被告之綽
      號「小宇」相符，又證人戊○○於原審另案91年度訴字第
      1226號案件 92年1月21日審理前，雖曾多次接受訊問，然
      均未經依法具結，其供述縱與事實略有出入，尚不致觸犯
      刑法偽證罪責，而在該次審理期日經具結後，其雖先證稱
      ：製作槍彈的那個人不太像在場的被告，那時渠跟小宇約
      在火車站見面，渠跟小宇並不認識云云，然經法官諭知隔
      離訊問被告暫行庭外等候續審後，即明白證稱：「（幫你
      改造槍管、子彈的是否就是剛剛在庭的被告甲○○？）是
      的。甲○○是我之前重慶國中的同學，且因為被告父母跟
      我們父母都認識，我在庭上供述會有壓力，我希望以後訊
      問能隔離訊問不要跟被告同庭」等語（見原審另案91年度
      訴字第1226號卷第140 頁），是由當日證述內容前後觀之
      ，顯見證人戊○○係因被告在庭，始避重就輕不願直接指
      認被告，然因其已依法具結，故於被告退庭後始行證述真
      實情形所致，而被告亦自承與證人戊○○原係同學關係（
      見本案原審卷第166 頁），是證人戊○○自無誤認之可能
      。再參照證人戊○○於本案檢察官提示前開證述內容，並
      詰問當時所講的甲○○是否就是在場的被告時，其亦先表
      示：「我不想回答。」而經原審諭知請被告退庭後，其又
      回答：「不用了。我現在回答，我忘記了。」（見本案原
      審卷第153 頁）等情觀之，益徵證人戊○○復係處於迴護
      被告及涉犯偽證罪責之兩難當中，方選擇逃避明確回答檢
      察官之問題，故本院認證人戊○○於原審另案91年度訴字
      第1226號92年1 月21日案件審理、於 94年2月16日本案檢
      察官訊問時所為之結證內容應與事實相符，要不因證人戊○○其他證述內容彼此間略有參差而受影響。
（二）被告另辯稱：國中時曾因女友而與證人戊○○結怨打架，
      以致證人戊○○於本案挾怨報復云云，惟查證人戊○○於
      原審審理時已結證稱：從認識被告到今日並無發生過不愉
      快的事情，也沒有因女友的事情有過不愉快等語（見本案
      原審卷第153 頁），依常理判斷，縱二人於國中時期確曾
      因細故打架，是否於相隔多年之後，仍存有誣陷被告涉犯
      製造槍彈重罪之動機，亦非無疑，被告復未提出其他足資
      證明與證人戊○○間確有仇隙怨恨之證據，自難憑被告空
      言指摘係被證人戊○○陷害，即認證人戊○○所言不可採
      。況證人戊○○於本身違反槍砲彈藥刀械管制條例案件之
      偵審程序中，均僅有供述係綽號「小宇」之人為其改造、
      交付槍彈，並未明確供出槍彈來源即係被告以求得輕判，
      其獲致緩刑，係原審考量其自白本身所犯之罪，顯具悔意
      ，及其父中風、孩子年幼，賴其維繫一家生計等情，與被
      告犯行並無關連，有原審另案92年度訴字第419 號判決書
      在卷可稽，若證人戊○○確欲挾怨陷害被告，當其於91年
      2月22 日為警查獲之時，即得供出「小宇」之真實姓名年
      籍，而無須遲至於 92年1月21日原審具結後，始因避免涉
      犯偽證刑責，才明確證述被告犯行，且於原審審理時仍有
      多所迴護被告之情狀，再參以本院審理時，被告及其選任
      辯護人復聲請傳喚證人戊○○到庭行交叉詰問時，經本院
      隔離訊問後，證人戊○○仍供稱：「（跟甲○○買時，你
      是否有交槍或交子彈給他，還是只有交錢給他？）‧‧‧
      ‧，我應該是有拿玩具槍給他，他做好之後，再拿給我。
      （是否是玩具手槍委託他製作為真槍？）是。你是否確定
      他會改造槍彈？）我沒有親眼看到。只是聽他說他可以改
      造，我只知道當時是拿道具槍給他，他好了之後再拿給我
      。（你如何委託他？）就當面說。我問他是否會改造槍，
      事後就交槍給他。（子彈部分？）拿來的時候就有了。（
      他交給你的槍，外殼是否就是原來你交給他的槍？）應該
      是。我用眼睛看，外面是一樣的。（改造那個部分？）槍
      管。（你拿幾把玩具手槍給甲○○？）被警察查獲的貳把
      」等語（見本院95年6月15日審判筆錄）。其仍堅指確有
      拿玩具槍交給被告甲○○改造行為，故本院認證人戊○○
      並無任何藉虛偽證述以誣陷被告之動機，上開不利於被告
      之證詞均堪以採信。又雖證人戊○○於本院審理時或稱拿
      錢給被告買槍云云，惟參酌其上開供詞之真意應係指其委
      託被告改造槍枝後支付被告酬勞之意，並非被告賣槍給戊○○，併予敘明。
（三）辯護人雖辯護稱證人戊○○係於九十年八月間持改造手槍
      予丁○○試射，足見戊○○所稱九十一年二月間請被告改
      造手槍等情不實云云，並請求傳喚證人丁○○到庭證實。
      而證人丁○○於本院審理時到庭固證稱伊曾跟戊○○持槍
      彈至伊家附近之河堤旁邊試射。當時戊○○有說持有的槍
      彈是跟朋友綽號「小宇」買的等語，惟關於詳細試射之時
      間為何？證人丁○○則稱已不記得等語（見本院 95年6月
      15日審判筆錄）。經查證人丁○○於九十一年二月二十日
      警訊時供稱曾在三、四個月前（詳細日期記不得）與戊○○在伊家附近之排水溝試射改造槍枝等語（見九十一年度
      偵字第七三八三號偵查卷第八頁背面）。然查證人戊○○
      於偵查時即供稱伊委託被告甲○○製作槍彈之時間為二月
      份（指九十一年二月份，見九十一年度偵字第七三八三號
      偵查卷第二十九頁背面、第三十頁）。於本院審理時則供
      稱委託被告改造槍彈之時間為九十一年二月間農曆過年前
      ，經本院核對九十一年日曆結果，九十一年農曆春節為國
      曆九十一年二月十二日，以證人戊○○供詞前後一致，而
      證人丁○○供詞就試射槍枝之時間則屢稱已記不清楚等語
      ，本院認應以證人戊○○之供詞為可採，因而推算戊○○
      委請被告改造槍彈之時間應係九十一年二月初某日。辯護
      人以丁○○上開自稱詳細時間已記不清楚之供詞認戊○○
      係於九十年八月間持改造手槍與丁○○試射，足見戊○○
      所稱九十一年二月間請被告改造手槍等情不實云云，核不
      足採。
五、被告及辯護人另辯稱：被告僅係名鐘公司的學徒，並無能力
    及機會製造本案之槍枝、子彈云云，惟查本案查獲槍枝均係
    以金屬玩具手槍換裝土造金屬槍管改造而成；子彈係玩具槍
    金屬彈殼加裝土造金屬彈頭改造而成，有上開內政部警政署
    刑事警察局函覆之槍彈鑑驗結果2份可憑，而被告於91年1月
    24日前案警詢時，業已供述：「（你交付給路恆昶改造手槍
    及槍管如何製作？製作時間地點？）我原本先在板橋市後埔
    國小旁一家模型槍店買1 支模型玩具槍回去玩，結果把玩損
    害之後，就於90年12月底利用至公司上晚班之機會，撿拾剩
    餘之材料，自行車製1 支槍管後，將之裝回模型槍上而成，
    而槍管是 90年12月底至91年1月初之間，分別利用公司剩餘
    廢料及路恆昶給我之鋼材在公司上班時所製作的。」、「（
    製作槍管之過程如何？）將材料放至我們上班之傳統車床將
    外徑削薄，接著用桌上車床鑽孔最後再用直立式銑床車製成
    形」等語（見原審另案91年度訴字第1226號案卷中臺灣板橋
    地方法院檢察署91年度偵字第3075號卷第12頁）在案，且本
    院另案亦已判決被告未經許可，連續製造槍砲之主要組成零
    件（即土造金屬槍管）確定，有本院92年度上訴字第2747號
    判決書在卷可參，又被告於本案警詢時，供稱：伊原本在名
    鐘公司上班，伊都是利用上班時間在公司為他們車的，伊曾
    車過槍管、撞針而已（見本案臺灣板橋地方法院檢察署91年
    度偵字第7383號卷第4 頁）等語，於本案原審審理時，亦陳
    稱：伊是用桌上車床幫路恆昶鑽洞等語（見本案原審卷第16
    7 頁）。另證人即名鐘公司協理丙○○於原審審理時證稱：
    被告有可能利用公司二樓的車床作他自己的事情等語（見本
    案原審卷第164 頁），在在均可認被告得利用其任職名鐘公
    司之機會，使用該公司內之機具、剩餘鋼材以製造土造金屬
    槍管之情，雖證人丙○○於本院審理時到庭證稱：「（甲○○無法利用名鐘公司的電腦車床去製造伊所繪出的圖的類似
    子彈頭的前端，因為伊公司之設備，每天都有固定的流程，
    沒有多餘的材料去製作那些東西。又因為甲○○他是學徒，
    沒有能力操作電腦製作出半成品來，況伊公司有請保全人員
    ，不可能讓外人進去。電腦程式設計只能針對外徑或長短改
    變，無法做大幅度的改小，形狀也無法改變。公司的機器亦
    無法處理黑色、紅色金屬材質的東西等語（見本院95年6 月
    15日審判筆錄）。然查證人丙○○上開證詞均屬個人憶測之
    詞，何況經詢以：「（甲○○是否可以自己攜帶材料進去？
    ）那我就沒有辦法控制。（電腦是否可以修改？）可以。（
    你在地院審理時有回答說：被告有可能利用二樓的設備做自
    己的事，那是什麼意思？）二樓有一些簡單的設備。二樓的
    辦公室只有我一個人，如果下班之後，他要作自己的事，我
    就沒有辦法控制」等語（見本院 95年6月15日審判筆錄）。
    從而被告利用證人丙○○不在之際從事改造槍彈之行為，自
    有可能。而依上開槍彈鑑驗結果及被告警詢時所述，僅需將
    土造金屬槍管換裝在證人戊○○所購買交付之玩具手槍上，
    即足以製造完成具有殺傷力之改造手槍。是故證人丙○○證
    詞並不能為有利於被告之認定。
六、關於改造子彈部分，被告於本案警詢、檢察官訊問時，均一
    致供明：伊認得子彈頭，那些子彈頭是伊車的沒錯（見本案
    臺灣板橋地方法院檢察署91年度偵字第7383號卷第4、24 頁
    ）等語無誤，故被告於原審訊問時，始改稱：裡面寫到彈頭
    的東西，不是伊車製的云云，核屬畏罪卸責之詞，要難採信
    。被告於本院審理時爭執上開警訊及偵查筆錄，辯稱：伊並
    非表示子彈頭是伊車的，當初警察是拿照片給伊看問伊有無
    車過類似的東西給朋友，因之前伊有拿過一大把公司做的產
    品給伊朋友乙○○等語，被告及選任辯護人並請求勘驗上開
    警詢及偵查筆錄，以求證被告當時係供稱其有將類似子彈頭
    之空氣調節閥交給乙○○，而非交給子彈云云。惟查：
（一）經本院當庭勘驗被告甲○○爭執之 91年2月22日警訊筆錄
      錄音帶有爭執之部分內容結果如下：
      警察問：你是否知道我們在九十一年二月二十日在丁○○
              家查獲二支槍跟二十八顆子彈？
      被告答：那時我打電話給許正義要跟他喝酒，他說他家有
              些事情。
      警察問：你是否是聽許正義這樣說？
      被告答：是。
      警察問：是那天？
      被告答：就是當天在警局的時候剛好找他喝酒。
      警察問：你是否認得這貳把槍跟子彈？
      被告答：子彈頭認得。
      警察問：為何認得？
      被告答：我以前有車過類似那種頭。
      警察問：那子彈頭是否是你車的？
      被告答：是。
      警察問：你車完拿給誰？
      被告答：我拿給乙○○。
（二）經本院當庭勘驗被告甲○○爭執之91年5月14日上午10：
      45分偵查筆錄錄音帶有爭執之部分內容結果如下：
      檢察官問：你是否有製造子彈28顆賣給戊○○、丁○○？
      被告答：沒有。子彈頭很像是以前我車過的沒錯，但是我
              沒有拿過子彈給他們。
      檢察官問：子彈頭是否是你車的？
      被告答：子彈頭是我以前好像作車床有車過。
      檢察官問：子彈頭拿給誰？
      被告答：我很像有拿給乙○○過。
      以上見本院95年5月5日勘驗筆錄，被告及選任辯護人對上
      述勘驗結果亦無意見。
（三）從以上為被告及辯護人所不爭之警訊筆錄及偵查筆錄內容
      觀之，被告係明講其確有車過子彈頭，並將之交給乙○○
      等情，並無被告及辯護人所稱被告係將類似子彈頭之空氣
      調節閥交給乙○○，而非交給子彈等語。參以被告及選任
      辯護人於本審所聲請傳訊之證人乙○○於本院亦證稱：【
      甲○○是否曾經拿他們公司的空氣調節閥給你？（提示空
      氣調節閥圖示）沒有。（甲○○是否曾經給你看過他自己
      車的子彈頭？）有。（有幾個子彈頭？）十來顆。（為何
      交給你？）我跟他要的。（你如何知道他有？）我們之前
      都有在一起」等語（以上見本院 95年6月15日審判筆錄）
      。證人乙○○亦明確證稱其自被告處取得子彈頭，而非空
      氣調節閥。從而，亦足認被告確有車製本案之土造金屬彈
      頭，況依上開槍彈鑑驗結果所載，扣案子彈認係玩具槍金
      屬彈殼加裝直徑7.91厘米之土造金屬彈頭改造而成，顯見
      係被告將之加裝在玩具槍金屬彈殼上，即可製造完成本案
      扣案之改造子彈，是被告及指定辯護人辯稱被告曾將鐵塊
      鑽孔的過程，沒有辦法製造1 把槍及子彈云云，均無可採
      。綜上所述，本案事證明確，被告上開犯行洵堪認定，應
      依法論科。
七、按槍砲彈藥刀械管制條例第12條第1 項所稱之子彈，應指能
    擊發而具有殺傷力者，至若行為人已著手製造，而因製造過
    程有誤致未能擊發不具殺傷力者，則應成立同條第5項、第1
    項製造子彈未遂罪（最高法院94年度臺上字第4925號判決意
    旨參照）。查被告甲○○行為後，槍砲彈藥刀械管制條例業
    經總統於94年1月26日以華總一義字第09400010101號令修正
    公布，並自同年1月28 日生效施行，修正前槍砲彈藥刀械管
    制條例第11條第1 項之未經許可製造可發射子彈具有殺傷力
    之各式槍砲罪，移至新法第8條第1項，並將刑罰由5 年以上
    有期徒刑，併科新臺幣1 千萬元以下罰金，提高為無期徒刑
    或5年以上有期徒刑，併科新臺幣1千萬元以下罰金。比較新
    舊法結果，以舊法對於被告較為有利，自應依刑法第2條第1
    項但書之規定，適用修正前之槍砲彈藥刀械管制條例第11條
    第1項之規定處斷。另就上開槍砲彈藥刀械管制條例第12 條
    第1 項之規定未予修正，尚無比較新舊法之問題，併此敘明
    。被告未經許可製造可發射子彈具有殺傷力之改造手槍，及
    製造具有殺傷力之子彈、不具有殺傷力之子彈，核其所為，
    係犯修正前槍砲彈藥刀械管制條例第11條第1 項之罪、槍砲
    彈藥刀械管制條例第12條第1 項之未經許可製造子彈既遂罪
    、槍砲彈藥刀械管制條例第12條第5項、第1項之未經許可製
    造子彈未遂罪。被告製造槍枝、子彈後之持有行為，應各為
    製造槍枝、子彈之高度行為所吸收，均不另論罪。被告接受
    證人戊○○之委託後，以同一犯意為證人戊○○製造本案扣
    案之槍枝、子彈，法律上應評價為一行為而觸犯上開製造槍
    枝、子彈等三罪名，為想像競合犯，應依刑法第55條規定，
    從較重之製造具有殺傷力之改造槍枝罪處斷。又被告前因殺
    人案件，經臺灣板橋地方法院判處有期徒刑5年，於85年1月
    23日縮短刑期假釋出監並付保護管束，至87年6月8日保護管
    束期滿執行完畢，有本院被告前案紀錄表1 份附卷可按，其
    於刑之執行完畢後5 年內，再犯本件有期徒刑以上之罪，為
    累犯，應依刑法第47條之規定加重其刑。
八、原審認被告罪證明確，予以論罪科刑，固非無見，惟查本件
    查獲之仿SIG SAUER 廠半自動手槍製造之金屬玩具手槍改造
    而成之改造手槍（含彈匣一個，槍枝管制編號0000000000號
    ）、仿BERETTA 廠半自動手槍製造之金屬玩具手槍改造而成
    之改造手槍（含彈匣一個，槍枝管制編號0000000000號）各
    一支，係屬違禁物，於戊○○違反槍砲彈藥刀械管制條例案
    件判決確定後，雖經台灣地方法院檢察署以該署第處分命令
    執行沒收完畢。然按沒收物之執行完畢與沒收物之不存在，
    並非一事，因犯罪依法必須沒收之物，雖已於他案被告確定
    判決諭知沒收，並已執行完畢，對於其他被告之判決，仍應
    宣告沒收。蓋因此種沒收之諭知，對於嗣後判決之被告，仍
    不失為從刑，且在必須沒收之列，倘以該沒收物已因其他被
    告判決諭知沒收確定，並經執行完畢為理由，而不為沒收之
    諭知，於法即有未合。本件查獲之上開改造槍枝二支既屬違
    禁物，雖經他案宣告沒收並執行完畢，然既非已不存在，自
    應宣告沒收。原判決既未宣告沒收，復未於理由內說明不宣
    告沒收之原因，容有未當。被告提起上訴，其猶執陳詞否認
    犯罪，上訴固無理由，惟因原判決既有可議，爰由本院撤銷
    改判，並審酌被告前有殺人及毒品等前科，素行不良，又利
    用其工作之便及職業技能，擅自製造具有殺傷力之改造槍彈
    ，足以嚴重危害人身安全及社會治安，暨其犯罪之動機、手
    段、所製造之槍彈數量、犯後猶否認犯行等一切情狀，量處
    有期徒刑六年，併科罰金新臺幣二十萬元，罰金如易服勞役
    ，以罰金總額與六個月之日數比例折算之，以資懲儆。至於
    扣案之仿SIG SAUER 廠半自動手槍製造之金屬玩具手槍改造
    而成之改造手槍（含彈匣一個，槍枝管制編號0000000000號
    ）、仿BERETTA 廠半自動手槍製造之金屬玩具手槍改造而成
    之改造手槍（含彈匣一個，槍枝管制編號0000000000號）各
    一支，係屬違禁物，應依刑法第三十八條第一項第一款之規
    定宣告沒收。至於子彈部分，經原審另案 92年度訴字第419
    號案卷中偵查及審理時分二次送鑑定結果，其中17顆經試射
    均能擊發，認具殺傷力，其餘子彈11顆經試射結果不能擊發
    ，經鑑定認不具殺傷力，有該局91年3月8日刑鑑字第090035
    785號、92年5月8日刑鑑字第0920043374號函附鑑驗結果2份
    在卷足參。惟其中17顆經試射均能擊發部分，於鑑驗時均已
    試射擊發而不存在，既已滅失，爰均不為沒收之諭知。
九、據上論斷，應依刑事訴訟法第369條第1 項前段、第364條、
    第299條第1項前段，修正前槍砲彈藥刀械管制條例第11條第
    1項、第12條第1項、第5項，刑法第11條前段、第2條第 1項
    但書、第47條、第55條、第42條第3項、第38條第1項第1 款
    ，罰金罰鍰提高標準條例第2 條，現行法規所定貨幣單位折
    算新臺幣條例第2條，判決如主文。
本案經檢察官劉靜婉到庭執行職務。
中    華    民    國    95    年    6     月    29    日
                  刑事第七庭    審判長法  官  陳正雄
                                      法  官  許宗和
                                      法  官  許錦印
以上正本證明與原本無異。
如不服本判決，應於收受送達後十日內向本院提出上訴書狀，其
未敘述上訴之理由者並得於提起上訴後十日內向本院補提理由書
（均須按他造當事人之人數附繕本）。
                                      書記官  楊妙恩
中    華    民    國    95    年    7     月    6     日
附錄本案論罪科刑法條全文：
修正前槍砲彈藥刀械管制條例第11條第1項：
未經許可，製造、販賣或運輸第4 條第1 項第1 款所稱其他可發
射金屬或子彈具有殺傷力之各式槍砲者，處5 年以上有期徒刑，
併科新臺幣1千萬元以下罰金。
修正前槍砲彈藥刀械管制條例第12條第1項
未經許可，製造、販賣或運輸子彈者，處1 年以上7 年以下有期
徒刑，併科新台幣5百萬元以下罰金。


司法院資訊處製作；財團法人民間司法改革基金會備份。
